【裁判字號】    89,易,440
【裁判日期】    890531
【裁判案由】    違反能源管理法
【裁判全文】
臺灣高雄地方法院刑事判決                          八十九年度易字第四四號
    公  訴  人  臺灣高雄地方法院檢察署檢察官
    被      告  甲○○
    被      告  丁○○
右列被告等因違反能源管理法案件，經檢察官提起公訴（八十八年度偵字第二六八六
四號、第二七五０三號）暨移送併辦（八十八年度偵字第二０四九一號），本院判決
如左：
    主  文
甲○○、丁○○均無罪。
    理  由
一、公訴意旨略以：被告甲○○、丁○○二人均明知柴油為中央主管機關指定之能源
    產品，仍基於營利之概括犯意，由被告甲○○以載運一車次新台幣（下同）四百
    元之代價僱用被告丁○○，至高雄港區紅毛港拆船碼頭，向不詳人士以每公升五
    元購入柴油，再以每公升六元售予不特定人，嗣於八十八年十月十七日凌晨二時
    三十分許，在高雄市○○區○○路大林火力發電廠前空地，為警查獲，並扣得被
    告丁○○駕駛車牌號碼ＸＢ─○五八六號小貨車上載運之柴油八千公升；復於同
    年十一月三日下午五時許，在高雄市○○區○○路拆船區圍牆旁，為警查獲，並
    扣得被告丁○○駕駛車牌號碼ＡＫ─六二五二號小貨車載運柴油三千公升，而認
    被告二人均涉犯能源管理法第二十條之一未經許可而經營中央主管機關指定之能
    源產品之銷售業務罪等語。
二、查公訴意旨無非以被告甲○○於警訊及偵訊中之自白，以及扣案之柴油為論罪之
    據。訊據被告甲○○、丁○○對於右開被告甲○○於八十八年十月十七日僱請被
    告丁○○載運柴油，以及被告丁○○對於八十八年十一月三日下午五時許以車牌
    號碼ＡＫ─六二五二號小貨車載運柴油等情，固均為坦承，然被告二人均堅決否
    認業已有實際銷售柴油之行為，被告甲○○辯稱：伊確係以每公升五元向拆船碼
    頭拆卸之漁船購買柴油，而僱請被告丁○○駕駛ＸＢ─○五八六號小貨車至高雄
    港區紅毛港拆船碼頭圍牆旁，將伊購買之柴油抽入該ＸＢ─○五八六號小貨車之
    儲油箱後，被告丁○○再駕駛ＸＢ─○五八六號小貨車至大林火力發電廠前空地
    ，再將該小貨車儲油箱內之柴油抽灌入伊承租之車牌號碼Ｅ─一三號大貨車上後
    ，被告丁○○再駕駛ＸＢ─○五八六號小貨車駛回上開高雄港區紅毛港拆船碼頭
    圍牆旁裝油之地點重覆為上開裝油、卸油之工作，惟被告丁○○僅再度駛回上開
    高雄港區紅毛港拆船碼頭圍牆旁裝油時，即遭警查獲，伊本係有意將購得之柴油
    再轉賣獲利，然尚未賣出即被查獲，再伊並未於八十八年十一月三日再度僱請被
    告丁○○載運柴油等語，而被告丁○○則以：伊僅於八十八年十月十七日以載運
    一趟四百元之代價受僱於被告甲○○，而駕駛ＸＢ─○五八六號小貨車透過被告
    甲○○之指示至高雄港區紅毛港拆船碼頭圍牆旁，就有人在該處將柴油抽入該Ｘ
    Ｂ─○五八六號小貨車之儲油箱後，伊再駕駛ＸＢ─○五八六號小貨車至大林火
    力發電廠前空地，亦另有人再將該小貨車儲油箱內之柴油抽灌入車牌號碼Ｅ─一
    三號大貨車上後，伊再折返高雄港區紅毛港拆船碼頭圍牆旁載油時，即遭查獲，
    至於前開柴油是否供轉賣所用，伊不知情，再八十八年十一月三日當時伊係向綽
    號「小龍」之男子購得拆船剩下之柴油，並駕駛ＡＫ─六二五二號小貨車載運該
    批柴油欲供伊從事拖船業所用之三艘舢舨所用，並非供轉售圖利等語置辯。
三、按犯罪事實應依證據認定之，無證據不得推定其犯罪事實；再被告之自白，不得
    作為有罪判決之唯一證據，仍應調查其他必要之證據，以查其是否與事實相符，
    刑事訴訟法第一百五十四條、第一百五十六條第二項分別定有明文。次按能源管
    理法第二十條之一所處罰之銷售行為，須具備有售出之行為，犯罪始能成立，不
    能以有販入行為，而認犯罪即經完成（最高法院七十九年五月八日七十九年度第
    二次刑事庭會議決議（一）意旨參照）。查證人即查獲之警員丙○○業證稱：八
    八十八年十一月三日伊與警員乙○○、陳登榮在高雄市○○區○○路拆船區圍牆
    旁巡邏，發現圍牆外有一台車牌號碼ＡＫ─六二五二號車，圍牆內有一條油管伸
    到該車之儲油箱，當伊前去查看時，車上之人已跑掉，惟並未查獲有人買油之情
    形等語（見八十九年五月二十三日訊問筆錄），此外除確實扣得前開所述之柴油
    外，迭於警訊、偵訊及本院審理，既未見有任何證人指證曾向被告購得柴油，亦
    均未見有何足認被告有將柴油售出之客觀事證存在，從而，在無其他具體證據佐
    證之下，自不得依被告甲○○業已翻異之警訊及偵訊，以及僅憑扣案之數量非少
    之柴油，即遽以推認被告確有售出之銷售行為，則既然無從認定被告已完成銷售
    行為，揆諸前開說明，應認與能源管理法第二十條之一所指「銷售」之犯罪構成
    要件未合，自難以該罪相繩。此外復查無其他積極證據足證被告有何公訴意旨所
    指之犯行，既不能證明被告犯罪，爰應為無罪之諭知。
四、本件因為無罪判決，則與移送併辦部分即無連續犯之裁判上一罪關係可言，本院
    自不得併予審判，應送還檢察官另為適當之處理，附此敘明。
據上論斷，應依刑事訴訟法第三百零一條第一項，判決如主文。
本案經檢察官高大方到庭執行職務
中      華      民      國    八十九    年      五      月    三十一    日
                                      臺灣高雄地方法院刑事第二庭
                                          法  官    陳  威  龍
右正本證明與原本無異。
如不服本判決，應於判決送達後十日內，向本院提出上訴狀。
                                          書記官    林  雯  琪
中      華      民      國    八十九    年      六      月      一      日


司法院資訊處製作；財團法人民間司法改革基金會備份。
